臺灣花蓮地方法院刑事判決
110年度易字第32號
公  訴  人  臺灣花蓮地方檢察署檢察官
被      告  楊文忠


選任辯護人  簡燦賢律師
上列被告因妨害秘密等案件，經檢察官提起公訴（109年度偵緝
字第289號），本院判決如下：
    主  文
楊文忠犯竊錄非公開活動及身體隱私部位罪，累犯，處有期徒刑
貳月，如易科罰金，以新臺幣壹仟元折算壹日。未扣案之竊錄內
容檔案之附著物沒收之。又犯恐嚇危害安全罪，處拘役肆拾日，
如易科罰金，以新臺幣壹仟元折算壹日。未扣案之手機壹支沒收
之，於全部或一部不能沒收或不宜執行沒收時，追徵其價額。
    事  實
一、楊文忠與翁瑋醇曾為男女朋友（未同居），楊文忠於兩人交
    往期間，分別為下列犯行：
㈠楊文忠基於妨害秘密之犯意，於民國108年6月8日，與翁瑋醇一
  同至花蓮縣○○市○○路00號松之風旅館住宿時，竟基於無故竊錄
  他人非公開活動及身體隱私部位之犯意，未徵得翁瑋醇之同意
  ，趁翁瑋醇在上開旅館房間內熟睡之際，無故使用其具有拍照
  功能之手機，接續以照相方式竊錄翁瑋醇下體之身體隱私部位
  照片2張，以及竊錄翁瑋醇熟睡時之臉部照片2張（照片編號1
  、8、16、17，下合稱系爭照片），非法竊錄翁瑋醇非公開活
  動與身體隱私部位。嗣楊文忠將系爭照片以LINE通訊軟體傳送
  予翁瑋醇，始悉上情。
㈡楊文忠於108年8月11日至13日之間，基於恐嚇危害安全之犯意
  ，在花蓮縣○○鄉○○路0段0號之住處，透過LINE通訊軟體，傳送
  如附表所示之訊息予翁瑋醇，致翁瑋醇心生畏懼，足生危害於
  安全。
二、案經翁瑋醇訴請臺灣臺南地方檢察署陳請臺灣高等檢察署令
    轉臺灣花蓮地方檢察署偵查起訴。
    理  由
壹、程序方面
    本判決以下認定事實所引用之被告以外之人於審判外之言詞
    或書面證據等供述證據，檢察官、被告楊文忠及辯護人均已
    表示同意具有證據能力，或未於言詞辯論終結前聲明異議（
    見本院卷第141頁、第183頁至185頁），而本院審酌各該證
    據作成時之情況，並無違法不當或證明力明顯過低之瑕疵，
    亦認以之作為證據應屬適當，是依刑事訴訟法第159 條之5 
    規定，認均有證據能力。另本院以下所引用之非供述證據，
    均與本件事實具有關聯性，且核屬書證、物證性質，又查無
    事證足認有違背法定程式或經偽造、變造所取得等證據排除
    之情事，復經本院依刑事訴訟法第164 條、第165 條踐行物
    證、書證之調查程序，亦堪認均具有證據能力。
貳、實體方面
一、前開犯罪事實㈡部分，業據被告於本院準備程序、審理時坦
    承不諱（見本院卷第139頁、第187頁），核與告訴人翁瑋醇
    於警詢、偵訊時證述之情節相符（見108年度營他字第276號
    卷〈下稱營他字卷〉第26頁至27頁反面、第43頁至45頁反面、
    第52頁至53頁反面），並有被告與告訴人之LINE對話紀錄截
    圖翻拍照片在卷可參（見臺灣花蓮地方檢察署彌封卷第13頁
    至16頁），足認被告之任意性自白與事實相符，堪予採信，
    故犯罪事實㈡部分，事證明確，應予依法論科。
二、前開犯罪事實㈠部分，訊據被告固坦承其於上開時、地，以
    其手機拍攝告訴人之下體照片及熟睡之臉部照片等事實，惟
    矢口否認有何妨害秘密之犯行，辯稱：我們交往時本來就會
    互相拍照，所以我沒有想那麼多，那時候告訴人想要整型，
    要求我幫她拍照，且當時告訴人有看過照片，沒有反對云云
    ；辯護人則為被告辯稱：告訴人於警詢、偵訊時之指述，諸
    多不為檢察官所採，故被告當時拍攝裸照，應有經過告訴人
    之同意，至少告訴人未反對，否則告訴人不會在事發後約3
    個月才提起告訴云云。經查：
㈠被告於108年6月8日，在花蓮縣○○市○○路00號松之風旅館，在告
  訴人熟睡時，使用其手機之拍照功能，拍攝告訴人下體之照片
  2張、熟睡時之臉部照片2張等事實，為被告所不否認，核與告
  訴人翁瑋醇於警詢、偵訊時證述之情節相符（見營他字卷第26
  頁至27頁反面、第43頁至45頁反面、第52頁至53頁反面），並
  有系爭照片附卷可憑（見臺灣花蓮地方檢察署彌封卷第5頁、
  第9頁、第18頁），故此部分事實，先堪認定。
㈡告訴人於偵訊時證稱：我於108年6月8日在花蓮市的風之松旅館
  遭到被告強行餵食咖啡包，我睡著後覺得頭很暈，被告叫我站
  著讓他拍裸照，說他之前的女朋友都有讓他拍，但我不同意，
  告訴狀附的編號第1、5、14張照片都是我在睡著時被拍攝等語
  （見營他字卷第43頁至44頁、第52頁至53頁），可見告訴人於
  案發當日未同意被告為其拍攝裸照；再觀諸系爭照片（見臺灣
  花蓮地方檢察署彌封卷第5頁、第9頁、第18頁），編號1之照
  片內，告訴人閉眼、張嘴熟睡中，頭髮凌亂；編號8之照片中
  ，告訴人雙手合掌平放於臉頰旁，亦閉眼、張嘴熟睡中；編號
  16、17之照片，告訴人則癱臥在床緣，雙眼緊閉、雙腿平放、
  頭髮凌亂，身體上方有棉被覆蓋，是以系爭照片中告訴人之姿
  勢觀之，亦難認系爭照片係在告訴人知情或同意之情況下所拍
  攝。
㈢復觀以卷內之其他照片（編號2至7、編號9至15），照片中之告
  訴人均刻意擺現一定姿勢或拍照角度，或以正臉面對鏡頭、雙
  眼直視鏡頭，則以告訴人此一拍照習慣衡之，設若告訴人確有
  同意被告拍攝系爭照片，或要求被告幫忙拍攝其日後整型之參
  考照片，理應以較正式、美麗之姿勢或角度讓被告拍攝，而非
  以系爭照片中散渙不整之形象入鏡，且亦難以被告曾經幫告訴
  人拍攝過裸照，即可遽認被告可任意拍攝告訴人之裸照，而不
  需徵得告訴人之同意；況被告迄今僅空言泛稱有經告訴人之同
  意才拍攝、告訴人事後看過照片有同意云云，但卷內尚無證據
  資料可證告訴人曾同意被告拍攝系爭照片，被告此部分辯解，
  自難採信。
㈣末以，告訴人於警詢、偵訊時所指述關於被告涉犯之強制、詐
  欺取財、傷害等犯行，因僅有告訴人之單一指述或被告之犯罪
  嫌疑不足，經臺灣花蓮地方檢察署檢察官以109年度偵緝字第2
  89號不起訴處分在案，但關於本案犯罪事實㈠部分，尚有系爭
  照片可佐證告訴人所述為真，業經本院說明如前，難謂告訴人
  指述之其他事情經不起訴處分，即認告訴人所述全不可採；另
  告訴人於案發後之提告時間，本繫諸告訴人之時間安排或考量
  ，自難率因告訴人於案發後未立即提告，而驟以推論告訴人曾
  同意被告拍攝系爭照片，從而，辯護人上開之辯詞，亦非可採
  。
㈤綜上所述，本案事證已臻明確，被告前開所辯均難以採信，其
  犯行已堪認定，應予依法論科。
三、論罪科刑：
㈠犯罪事實㈠部分：
　⒈核被告就犯罪事實㈠所為，係犯刑法第315條之1第2款之竊錄
    他人非公開活動及身體隱私部位罪。
　⒉被告以其所有之手機拍攝告訴人之下體照片2張、熟睡之臉部
    照片2張，各該行為之獨立性極為薄弱，依一般社會健全觀
    念，在時間差距上難以強行分開，在刑法評價上以視為數個
    舉動之接續施行，合為包括之一行為予以評價，較為合理，
    屬接續犯，應論以一罪。
㈡犯罪事實㈡部分：
　⒈被告行為後，刑法第305條雖於108年12月25日經總統公布修
    正施行，但僅為貨幣單位之調整，內容並無實質變動，不生
    新舊法比較問題，應逕行適用現行法之規定，先予敘明。
　⒉核被告就犯罪事實㈡所為，係犯刑法第305條之恐嚇危害安全
    罪。
　⒊被告先後傳送如附表所示之訊息恐嚇告訴人，均係於密切接
    近之時間、地點所為，且侵害同一告訴人之人格法益，各行
    為之獨立性極為薄弱，依一般社會健全觀念，難以強行分開
    ，在刑法評價上，以視為數個舉動之接續施行，合為包括之
    一行為予以評價，較為合理，應論以接續犯。
　⒋另公訴人雖未就被告傳送如附表編號4所示之訊息之恐嚇危害
    安全犯行提起公訴，然既與本案已起訴之其餘恐嚇危害安全
    部分有接續犯之一罪關係，自為起訴效力所及，本院應併予
    審理。
㈢被告所犯如上開犯罪事實㈠、㈡所示之罪，犯意各別，行為互殊
  ，應予分論併罰。
㈣就犯罪事實㈠部分，被告成立累犯，惟不予加重其刑之說明：
　⒈被告前因不能安全駕駛案件，經本院以103年度花交簡字第23
    2號判決判處有期徒刑2月確定，於103年7月15日因徒刑易科
    罰金執行完畢等情，有臺灣高等法院被告前案紀錄表可查。
    就犯罪事實㈠部分，其受有期徒刑執行完畢後5年內，故意
    再犯本件有期徒刑以上之罪，符合刑法第47條第1項累犯之
    規定。
　⒉依司法院大法官釋字第775號解釋之意旨，刑法第47條第1項
    規定有關累犯加重本刑部分，不生違反憲法一行為不二罰原
    則之問題。惟其不分情節，基於累犯者有其特別惡性及對刑
    罰反應力薄弱等立法理由，一律加重最低本刑，於不符合刑
    法第59條所定要件之情形下，致生行為人所受之刑罰超過其
    所應負擔罪責之個案，其人身自由因此遭受過苛之侵害部分
    ，對人民受憲法第8條保障之人身自由所為限制，不符憲法
    罪刑相當原則，牴觸憲法第23條比例原則，為避免發生上述
    罪刑不相當之情形，法院就個案應裁量是否加重最低本刑。
    故法院就符合累犯要件之被告，仍應以其是否有其特別惡性
    或對刑罰反應力薄弱等事由，妥適審酌被告所犯前後數罪間
    ，關於前案之性質、再犯之原因、兩罪間之差異、主觀犯意
    所顯現之惡性及其反社會性等情，綜合判斷被告有無因加重
    本刑致生所受刑罰超過其所應負擔罪責之情形，裁量是否加
    重最低本刑。
　⒊本院衡酌被告前案所犯之罪之保護法益、罪質類型、犯罪手
    段，與本件犯罪事實㈠所示之犯行迥然相異，兩案間亦無關
    聯性，尚難以被告曾犯前開案件之事實，逕自推認其具有特
    別之重大惡性，或對刑罰之反應力薄弱等教化上之特殊原因
    ，而有加重其最低本刑之必要，揆諸前開說明，本件犯罪事
    實㈠部分不予加重其刑。
㈤爰審酌被告與告訴人交往期間，未經告訴人同意而拍攝告訴人
  之非公開活動及身體隱私部位之照片，又被告因希望告訴人出
  面溝通，竟傳送恐嚇內容之訊息給告訴人，不僅侵害告訴人之
  個人隱私，對告訴人之身心亦造成嚴重之傷害，破壞社會秩序
  、善良風俗，且被告迄今尚未能與告訴人達成和解，所為實有
  不該；兼衡被告坦承部分犯行之犯後態度，自陳為大專肄業之
  智識程度、現從事景觀工程、月收入平均約2、3萬元、經濟狀
  況不佳、扶養母親之生活狀況（見本院卷第190頁），以及被
  告之犯罪動機、目的、手段等一切情狀，分別量處如主文所示
  之刑，並均諭知易科罰金之折算標準。
四、沒收：
㈠被告用以犯本件犯罪事實㈠、㈡之罪所用之手機1支，為被告所
  有，業據被告陳明在卷（見本院卷第187頁），復未扣案，故
  應依刑法第38條第2 項前段、第 4項之規定，於被告所犯各罪
  主文項下宣告沒收，並於全部或一部不能沒收或不宜執行沒收
  時，追徵其價額。並為避免重複沒收、追徵，爰於被告所犯之
  犯罪事實㈡主文項下宣告沒收、追徵，併此陳明。
㈡按刑法第315條之1、第315條之2竊錄內容之附著物及物品，不
  問屬於犯人與否，沒收之，刑法第315條之3定有明文，此為義
  務沒收規定，法院就是否宣告沒收，尚無斟酌餘地，除已證明
  滅失者外，不問有無扣案，均應宣告沒收。查本件被告所拍攝
  之告訴人熟睡之臉部照片、下體照片檔案，即所竊錄內容之附
  著物，雖未經扣案，然無證據證明業已滅失，為免侵害持續存
  在，仍應依前揭規定，不問屬於犯人與否，應宣告沒收之。
據上論斷，應依刑事訴訟法第299條第1項前段，刑法第305條、
第315條之1第2款、第47條第1項、第41條第1項前段、第38條第2
項前段、第4項、第315 條之3 ，刑法施行法第1條之1第1項，判
決如主文。
本案經檢察官羅國榮提起公訴，檢察官黃雅楓、林于湄到庭執行
職務。
中　　華　　民　　國　　110 　年　　10　　月　　21　　日
　　　　　　　　　  刑事第四庭  法　官  林思婷
以上正本證明與原本無異。
如不服本判決應於收受送達後20日內向本院提出上訴書狀，並應
敘述具體理由。其未敘述上訴理由者，應於上訴期間屆滿後20日
內向本院補提理由書(均須按他造當事人之人數附繕本)「切勿逕
送上級法院」。告訴人或被害人如對於本判決不服者，應具備理
由請求檢察官上訴，其上訴期間之計算係以檢察官收受判決正本
之日期為準。
辯護人依據刑事訴訟法第346條、公設辯護人條例第17條及律師
法第32 條第2項、第36條等規定之意旨，尚負有提供法律知識、
協助被告之義務（含得為被告之利益提起上訴，但不得與被告明
示之意思相反）。
因疫情而遲誤不變期間，得向法院聲請回復原狀。　　　　　　
中　　華　　民　　國　　110 　年　　10　　月　　27　　日

                                書記官  戴國安
附錄本案論罪科刑法條：
刑法第305條
以加害生命、身體、自由、名譽、財產之事恐嚇他人，致生危害
於安全者，處二年以下有期徒刑、拘役或九千元以下罰金。　　
刑法第315條之1
有下列行為之一者，處三年以下有期徒刑、拘役或三十萬元以下
罰金：
一、無故利用工具或設備窺視、竊聽他人非公開之活動、言論、
    談話或身體隱私部位者。
二、無故以錄音、照相、錄影或電磁紀錄竊錄他人非公開之活動
    、言論、談話或身體隱私部位者。　　
附表：　
編號 被告傳送予告訴人之訊息內容 1 所有的情色網站，我會公部（應為「佈」之誤繕）翁瑋醇19xx.xx.xx。○○人，性愛照，3P照（涉及個人資料部分詳卷），還有發給全台雞頭妳的所有騙男人的過程。 2 不打開臉書，我馬上傳給臺灣所有機頭 3 臉書不開，我就當你背叛，我就照做，去個大情色網跟群主看吧。○○人跟○○○○群主去看看吧。19xx.xx.xx翁瑋醇（涉及個人資料部分詳卷） 4 雙打是嗎。我會幫妳打廣告po上報紙。讓你生意更好走著瞧。被（應為「背」之誤繕）叛我騙我的心跟錢，還用客兄找我，我陪你玩到底。